【裁判字號】    95,交聲,390
【裁判日期】    951011
【裁判案由】    違反道路交通管理處罰條例聲明異議
【裁判全文】
臺灣桃園地方法院交通事件裁定         95年度交聲字第390號
原處分機關  交通部公路總局新竹區監理所桃園監理站
異  議  人
即受處分人  甲○○
上列受處分人因違反道路交通管理處罰條例案件，對於交通部公
路總局新竹區監理所桃園監理站中華民國九十五年七月十一日桃
監裁罰字第裁五二—ＡＥＢ六０二二六三號違反道路交通管理事
件裁決書所為之處分（原處分案號：台北市政府警察局舉發違反
道路交通管理事件通知單北市警交大字第ＡＥＢ六０二二六三號
），聲明異議，本院裁定如下：
    主  文
異議駁回。
    理  由
一、原處分意旨略以：異議人即受處分人甲○○於民國九十五年
    三月十七日十五時五十分許，在台北市○○○路○段公共汽
    車招呼站十公尺內臨時停車，爰依道路交通管理處罰條例第
    五十五條第一項第二款之規定裁處異議人罰鍰新台幣（下同
    ）六百元，如未於九十五年八月二十五日前繳納，依法移送
    強制執行。
二、聲明異議意旨略以：異議人於九十五年三月十七日十五時五
    十分許，在台北市○○○路○段公共汽車招呼站十公尺內臨
    時停車遭舉發，對此並無爭執，惟修正前道路交通管理處罰
    條例第六十五條第一項第三款規定「罰鍰不繳者，按其罰鍰
    數額，易處吊扣汽車牌照或駕駛執照一個月至三個月」，修
    正後則改為「罰鍰不繳納者，依法移送強制執行」，異議人
    違規係於該條施行前，應依行為時之法律論處，易處吊扣汽
    車牌照或駕駛執照，以維異議人之權益云云。
三、按修正前道路交通管理處罰條例第六十五條第一項第三款、
    第二項關於「汽車所有人、駕駛人違反道路交通管理處罰條
    例，經主管機關裁決後逾十五日未向管轄地方法院聲明異議
    ，或其聲明異議經法院裁定確定，而不依裁決或裁定繳納罰
    鍰或不繳送汽車牌照、駕駛執照者，依下列規定處理之：‧
    ‧‧三、罰緩不繳者，按其罰緩數額，易處吊扣汽車牌照或
    駕駛執照一個月至三個月；不依期限繳送汽車牌照或駕駛執
    照者，吊銷其汽車牌照或駕駛執照。前項第三款之汽車所有
    人、駕駛人如無汽車牌照或駕駛執照可資易處吊扣時，得就
      原處分或裁定確定之罰緩加倍處罰；逾十五日後仍不繳納
    者，移送法院強制執行」之規定，雖修正後為道路交通管理
    處罰條例第六十五條第三款（原處分機關記載錯誤，猶記載
    為修正前之六十五條第二項，且依修正前法條諭知為十五日
    ，但處罰主文卻依新法諭知）「汽車所有人、駕駛人違反本
    條例，經主管機關裁決後逾二十日未被管轄地方法院聲明異
    議，或其聲明異議經法院裁定確定，而不依裁決或裁定繳納
    罰鍰或不繳送汽車牌照、駕駛執照者，依下列規定處理之：
    ‧‧‧三、罰緩不繳納者，依法移送強制執行」，並刪除同
    條第二項之規定。惟不論係修正前或修正後道路交通管理處
    罰條例關於處分機關之易處處分，均需以受處分人於裁決後
    逾期未向法院異議，或異議經法院裁定確定為前提要件，顯
    見「易處吊照」本身，並非道路交通管理處罰條例第八條主
    管機關所為之處罰，而係汽車所有人、駕駛人違反道路交通
    管理處罰條例，經主管機關裁決後逾期未向管轄地方法院聲
    明異議，或其聲明異議經法院裁定確定後，針對「已確定處
    罰」之執行事項，行政主管機關依其職權所為行政裁量權之
    作用（即准否易處吊照之表示），依據行政程序法第九十二
    條、訴願法第三條第一項等規定，性質上為行政處分甚明。
四、受處分人雖辯稱原處分機關之處分為不再受理吊扣駕照，一
    律均需繳納現金，嚴重損害伊權益云云。然按諸上開說明，
    主管機關即原處分機關是否准許易處吊照之行為，並非道路
    交通管理處罰條例第八條主管機關所為之處罰，亦非法院得
    依同條例第八十七條第一項審查之標的，而係對於已裁處確
    定之處罰，行政主管機關依其職權所為行政裁量權之作用，
    依據前揭行政程序法第九十二條、訴願法第三條第一項等規
    定，性質上為行政處分，如主管機關作成拒絕易處吊扣駕照
    聲請之處分，受處分人就該處分，認為有違法或不當，致損
    害其權利或利益者，依訴願法之規定，應向該管轄之行政機
    關提起訴願以為救濟，方屬合法。是本件原處分機關就上開
    裁罰得否易處吊扣駕照之處分，既非屬普通法院之審理範圍
    ，受處分人未依訴願法第四條向該管行政機關提起訴願，而
    逕向本院提起異議，即有未洽。
據上論斷，應依道路交通管理處罰條例第八十七條第二項，道路
交通案件處理辦法第十八條前段，裁定如主文。
中    華    民    國    95    年    10    月    11    日
                  臺灣桃園地方法院交通法庭
                            法  官  王耀興
以上正本證明與原本無異。
如不服本裁定，應於裁定送達後5 日內向本院提出抗告狀。
                            書記官  劉晨輝
中    華    民    國    95    年    10    月    18    日


司法院資訊處製作；財團法人民間司法改革基金會備份。
